【裁判字號】    97,上易,6
【裁判日期】    970318
【裁判案由】    竊盜
【裁判全文】
臺灣高等法院刑事判決                   97年度上易字第6號
上  訴  人
即  被  告  乙○○
                    號
上列上訴人因竊盜案件，不服臺灣桃園地方法院96年度易字第68
7 號，中華民國96年11月23日第一審判決（起訴案號：臺灣桃園
地方法院檢察署95年度偵字第24044號）， 提起上訴，本院判決
如下：
    主  文
原判決撤銷。
乙○○攜帶兇器竊盜，處有期徒刑拾月，減為有期徒刑伍月，如
易科罰金以銀元佰元折算壹日。
    事  實
一、乙○○意圖為自己不法之所有，於民國95年6月16日下午2時
    30分許，持客觀上足以對人之生命、身體構成威脅，可供兇
    器使用之美工刀1 把，以不詳方法開啟後門之方式，進入桃
    園縣中壢市○○街91號由甲○○所經營之漫跋泰國音樂城內
    （無故侵入建築物部分未據告訴），竊取店內之電腦2 台及
    電線約13公尺長，經甲○○當場發現後報警處理，警方於同
    日下午3 時50分許前往現場時，當場扣得乙○○所有行竊時
    遺留在場之銀色行動電話1支，始察悉上情。
二、案經甲○○告訴及桃園縣政府警察局中壢分局報請臺灣桃園
    地方法院檢察署檢察官偵查起訴。
    理  由
一、訊據上訴人即被告乙○○固坦稱在竊案現場扣得之行動電話
    為其所有，惟矢口否認有上開竊盜犯行，辯稱：案發當時伊
    前往臺北市光華商場購物，並未至漫跋泰國音樂城，現場查
    獲之行動電話係伊之前所遺失云云。經查，上開事實業據證
    人甲○○迭於警詢、偵訊、本院審理時具結證述綦詳，且有
    被告之行動電話1 支及事實欄所載被竊物品扣案可證。證人
    甲○○並於偵訊時證稱：案發當天伊有與被告面對面見到，
    所有可以確認是被告（見偵卷第24頁），於本院證稱：伊當
    時回店裡整理，但前門被反鎖，伊就從後門進入，看到小偷
    在撥電線，伊問他是誰在做什麼，他楞了一下，就跑走了，
    伊有看到他正面約1分多鐘，距離不到3公尺等語（見本院卷
    第29頁反面至第30頁），而經警局、本院提示卷附6 張不同
    犯嫌之照片供甲○○為選擇性指認，甲○○均指認被告之照
    片，顯見甲○○確與犯嫌有近距離面對面之接觸，始能明確
    指認被告行竊，並非以被告遺留現場之行動電話為其指認依
    據，是甲○○指認之正確性當毋庸置疑。況甲○○已具結擔
    保其證言之真實性，其若故意為虛偽陳述，將觸犯偽證罪，
    最高法定刑較被告觸犯之竊盜罪為高，甲○○與被告既不相
    識，彼等間當無夙怨仇隙，衡情甲○○當不致為此損人而不
    利己之愚行，所言堪以採信。
二、被告雖辯稱：伊行動電話係在案發前之95年6 月15日遺失，
    伊於6 月18日去辦理停話，遠傳電信公司之小姐告訴伊預付
    卡打完就算了，不用辦理停話，所以伊就沒有辦，直到6 月
    21 日警察找到伊，伊才發現不辦不行，就於95年6月21日去
    辦理云云，並提出95年6 月21日遠傳電信服務異動申請書為
    據。惟依一般社會經驗，行動電話門號遺失後，使用者均會
    向電信業者辦理掛失停話，不僅可避免門號遭人盜打而損失
    通話費用，更可防止門號遭他人利用於犯罪而受無謂之牽連
    。被告於原審亦陳稱：伊擔心別人用伊手機去做壞事，讓伊
    背黑鍋等語，足見被告對於遺失之行動電話及門號有遭他人
    用以犯罪之虞一事，知之甚詳，惟被告並未於發現行動電話
    「遺失」之初即向電信公司辦理停話，而係在竊案發生後數
    日始為辦理，此種未積極處置之態度，與其已知悉遺失之行
    動電話及門號恐遭人用於犯罪而應立即申辦停話以保自身權
    益所應有之處置方式明顯不同，是其辯稱發現行動電話於案
    發前即已遺失之辯解是否屬實，實有可疑。被告雖又稱：遠
    傳電信公司之小姐告訴伊預付卡打完就算了，不用辦理停話
    云云，惟衡諸常情，電信公司之服務人員尚不致以此荒唐之
    理由向客戶表示無須辦理停話，且縱認遠傳電信公司之服務
    人員有此回應，但被告辦理停話之目的既在避免手機、門號
    遭歹徒利用，而非擔心預付卡餘額遭人用盡，則其理應堅持
    辦理停話始能一掃心中之上開疑慮，焉有任意聽信服務人員
    不合常理之答覆即放棄辦理停話之可能，益徵被告之行動電
    話並無於案發前遭遺失。被告嗣於95年6 月21日才申報遺失
    停話，應係為推諉本案竊盜罪責，故被告上揭辯詞，顯屬卸
    責之飾詞，不足採信。本件事證已經明確，被告犯行洵堪認
    定，應依法論科。
三、被告行竊時所攜帶之美工刀1 支，係刀鋒尖硬銳利之金屬製
    品，客觀上足以對人之生命、身體造成危害，應屬兇器無疑
    ，是被告攜帶上開工具行竊，核其所為，係犯刑法第321 條
    第1項第3款之攜帶兇器竊盜罪。
四、原審以被告事證明確，予以論罪科刑，固非無見。惟原判決
    就易科罰金之折算標準已於理由五敘明應依「修正前」刑法
    第41條第1 項前段之規定折算，卻仍於主文內依修正後刑法
    之規定，諭知以「新台幣2千元」折算壹日，容有未洽。 被
    告提起上訴，仍執陳詞否認犯罪，固無可採，惟原判決既有
    前揭可議之處，自應由本院予以撤銷改判。爰審酌被告前有
    2 次竊盜前科，此有本院被告前案紀錄表在卷可憑，素行非
    佳，兼衡其犯罪之動機、手段、所竊得財物之價值、對被害
    人造成之損害程度，及其犯後態度等一切情狀，量處如主文
    所示之刑。又中華民國九十六年罪犯減刑條例已於96年7 月
    16 日實施，被告犯罪時間在96年4月24日以前，合於減刑之
    規定，爰併依該條例第2條第1項第3 款之規定減其宣告刑二
    分之一。被告行為後，刑法第41條前段關於易科罰金之折算
    標準，原依罰金罰鍰提高標準條例第2條（已於95年7月1 日
    刪除）之規定提高100倍，而為以銀元100元、200元、300元
    折算1 日，嗣經修正為以新台幣1000元、2000元、3000元折
    算1 日，並於95年7月1日生效施行，依修正後刑法第2條第1
    項規定比較新舊法，應以修正前之規定較有利於被告，故依
    修正前刑法之規定諭知被告易科罰金之折算標準，以資懲儆
    。被告攜以行竊之美工刀1 支雖為供被告犯罪所用之物，但
    並未扣案，且無證據證明該支美工刀為被告所有，亦非違禁
    物，故不予宣告沒收。
五、被告前雖有2 次竊盜前科，然犯罪時間各在85年及94年間，
    且其中所判處之有期徒刑3月係執行緩刑2年，另案竊盜罪則
    係判處拘役30日，並以易科罰金之方式執行完畢，易言之，
    被告就刑罰之適應性如何，仍有待觀察，自難遽認其係不具
    刑罰之適應性，尚難據此即認刑罰無法達矯治之效而須另謀
    處遇方法，因之，本院審酌結果認為仍給予被告刑罰教育以
    察其效之機會為妥，公訴人請求依刑法第90條第1 項之規定
    ，諭知於刑之執行前令入勞動場所強制工作，尚無必要，併
    此敘明。
六、被告經合法傳喚無正當理由不到庭，爰不待其陳述，逕為判
    決。
據上論斷，應依刑事訴訟法第369條第1項前段、第364條、第371
條、第299條第1項前段，刑法第2條第1項，第321條第1項第3 款
，修正前刑法第41條第1項前段，刑法施行法第1條之1 ，中華民
國九十六年罪犯減刑條例第2條第1項第3款、第7條、第9 條，判
決如主文。
本案經檢察官謝英民到庭執行職務。
中    華    民    國    97    年    3    月    18     日
                  刑事第二庭審判長法  官  呂丹玉
                                  法  官  李麗玲
                                  法  官  林恆吉
以上正本證明與原本無異。
不得上訴。
                                  書記官  陳盈璇
中    華    民    國    97    年    3     月    18    日
本案論罪科刑法條：
中華民國刑法第321條
（加重竊盜罪）
犯竊盜罪而有左列情形之一者，處 6 月以上、 5 年以下有期徒
刑：
一  於夜間侵入住宅或有人居住之建築物、船艦或隱匿其內而犯
之者。
二  毀越門扇、牆垣或其他安全設備而犯之者。
三  攜帶兇器而犯之者。
四  結夥三人以上而犯之者。
五  乘火災、水災或其他災害之際而犯之者。
六  在車站或埠頭而犯之者。
前項之未遂犯罰之。


司法院資訊處製作；財團法人民間司法改革基金會備份。
